臺灣高等法院刑事判決　　　　　　　 100年度上易字第2127號
上　訴　人
即　被　告　陳品帆
選任辯護人　洪宇均律師
　　　　　　楊閔翔律師
上列上訴人因贓物案件，不服臺灣臺北地方法院100 年度易字第
541 號，中華民國100 年7 月8 日第一審判決（起訴案號：臺灣
臺北地方法院檢察署99年度偵字第18165 號），提起上訴，本院
判決如下：
    主  文
上訴駁回。
    事  實
一陳品帆係址設台北市○○區○○路2 段169 號年喬有限公司（
  下稱年喬公司）之負責人，以買賣3C商品（即通訊產品、電腦
  產品及消費類電子產品）為業。民國99年7 月21日上午11 時
  30分，林亞霆持其於同日上午9 時27分，侵入其前女友台北市
  ○○區○○街45號7 樓之7 住處，竊取其女友之母林秀桂所有
  之筆記型電腦（廠牌BENQ，型號：Joybook s53w-t26）及數位
  相機（廠牌：CASIO ）各1 台至年喬公司販售。經該公司職員
  陳俊光測試後，發現相機無法開機，筆記型電腦則鎖上密碼無
  法啟用，遂建議陳品帆不要報價收購。陳品帆向林亞霆表示不
  收購後，林亞霆以該筆記型電腦係其送給女友之禮物，因與女
  友分手遂將之取回出售。陳品帆遂請林亞霆詢問密碼，否則僅
  能以低價之零件機價格買受，雖林亞霆仍無法問得密碼，惟仍
  執意欲出售。陳品帆已知該電腦非林亞霆持用，並經原使用權
  人鎖上密碼限制他人未經其同意使用，林亞霆復無法取得密碼
  ，且林亞霆甫於同年月14日出售筆記型電腦1 台（品牌ASUS
  EeePC ）予年喬公司（該筆記型電腦亦為林亞霆竊取之贓物，
  惟經檢察官以陳品帆收受時並不知係贓物，而為不起訴處分）
  ，竟於相隔數日後再持筆記型電腦出售；且林亞霆只要取得密
  碼，即能以新台幣（下同）2000元至2500元之價格出售，卻執
  意以零件機之價格低價出售，顯均有違常情。其對於林亞霆取
  得該筆記型電腦之來源顯然有疑，惟仍以500 元之價格收受上
  開BENQ筆記型電腦，以200 元之價格買受上開CASIO 數位相機
  （並無證據證明林亞霆知該相機亦為贓物）。嗣林秀桂於99年
  7 月21日晚間返家發現遭竊後，為警尋線查獲林亞霆，經林亞
  霆供述始悉上情，並於99年7 月28日10時30分許，在年喬公司
  扣得林秀桂所有之筆記型電腦1 台（廠牌BENQ，型號：Joyboo
  k s53w-t26，硬碟機已拆下售出）。
二案經林秀桂訴由台北市政府警察局中山分局報告台灣台北地方
  法院檢察署檢察官偵查起訴。
    理  由
甲、程序部分：
一本判決下列認定事實所憑被告以外之人於審判外所為之陳述（
  含書面供述），檢察官、被告，及其選任辯護人於本院準備程
  序及審判程序中，或表示同意有證據能力並引為證據，或表示
  無意見，且迄於言詞辯論終結前亦未聲明異議（本院卷第28頁
  背面、第29頁、第44頁背面、第47頁）。本院審酌本案證據資
  料作成時之情況，核無違法取證或其他瑕疵，證據力亦無明顯
  過低之情形，認為以之作為證據為適當，依刑事訴訟法第159
  條之5 規定，自均得作為證據。
二至非供述證據部分，檢察官、被告及其選任辯護人亦均不爭執
  證據能力，且均無違反法定程序取得之情形，自均有證據能力
  。
乙、實體部分：
一訊據上訴人即被告陳品帆，固不否認因林亞霆販售之BENQ廠牌
  筆記型電腦遭密碼鎖住，無法開機，而於99年7 月21日，以
  500 元亦即零件機之價格收購該筆記型電腦等情，惟矢口否認
  知該BENQ筆記型電腦為贓物，辯稱：林亞霆稱該電腦係其送給
  女友，嗣與女友分手故拿回變賣，林亞霆有致電問其女友密碼
  ，雙方似有爭執，故未問到密碼，伊並不知該電腦為贓物云云
  。辯護人則以：林亞霆致電向其女友索取密碼未果後，願簽立
  買賣契約書且留存身分證影本保證該電腦非贓物，被告已盡防
  範買到贓物之程序等語為辯護。
二查被告於99年7 月21日上午11時30分，以500 元之價錢向林亞
  霆收購上開BENQ筆記型電腦等情，業據被告供承在卷（原審卷
  第96頁），核與證人林亞霆證述相符（偵卷第15頁），並有買
  賣契約書在卷可徵（偵卷第33頁）；而上開BENQ筆記型電腦係
  林亞霆於99年7 月21日上午9 時27分，侵入其前女友及其母林
  秀桂台北市○○區○○街45號7 樓之7 住處竊得等情，業據證
  人林秀桂、林亞霆證述在卷（聲搜卷第5-7 頁、偵卷第7-9 、
  14-16 、56頁），並有林秀桂住處大樓監視器所拍攝林亞霆於
  99年7 月21日上午至該址大樓之翻拍照片5 幀、台北市政府警
  察局中山分局扣押筆錄、扣押物品目錄表及贓物認領保管單各
  1 紙在卷可憑（偵卷第26-29 、31、34-36 頁）。堪認被告收
  受之上開BENQ筆記型電腦係贓物無訛。茲有疑問者，乃被告收
  受該電腦時，是否知該電腦為贓物？經查：
  (一)林亞霆販售予被告之BENQ筆記型電腦，業經林秀桂以密碼鎖
    住無法開機乙情，業據證人林秀桂證述在卷（偵卷第56頁）
    ；而林亞霆於上開時日，持BENQ筆記型電腦及相機至年喬公
    司販售時，業已表明該筆記型電腦之密碼為其前女友所設，
    其並不知密碼等情，則據被告及證人即年喬公司職員陳俊光
    陳述在卷（原審卷第22頁背面、本院卷第45頁正背面）。堪
    認被告知悉林亞霆欲販售之BENQ筆記型電腦，業以密碼鎖住
    無法開啟，且該密碼為被告以外之第3 人所設定，非被告自
    行設定嗣後忘記密碼甚明。查電腦設定密碼之目的，乃在防
    止未經電腦持有者同意之人使用，被告以收購3C商品為業，
    對此當知之甚明。該電腦密碼既為林亞霆以外之第3 人設定
    ，被告當知林亞霆應非該電腦有權使用之人。則其對林亞霆
    是否有販售之權源，自當啟疑。
  (二)其次，被告於偵訊中供稱：有問林亞霆所售筆記型電腦的來
    源，他說EeePC 是他自己的（林亞霆於99年7 月14日另販售
    1 台筆記型電腦予被告，詳下述），BENQ電腦是他送女友的
    禮物，現在分手就要回拿來賣，我請他再詢問密碼，他在我
    面前打過去問，也爭執很久，最後還是沒問到等語（偵卷第
    57頁）；而證人陳俊光亦證稱：林亞霆說該電腦是他女友分
    手還給他的，因雙方有爭執，故不告知他密碼；因林亞霆堅
    持要賣，故請林亞霆先問密碼，當時林亞霆有拿手機講電話
    ，電話內容是想要密碼等語（本院卷第46頁正反面）。足認
    被告知悉該電腦係被告贈與其女友之禮物，林亞霆因與女友
    分手將之取回，雖經林亞霆在年喬公司致電詢問，仍無法自
    其女友處得知密碼。倘該電腦係林亞霆女友同意其取回，衡
    情其女友無不告知密碼之理？惟林亞霆自始無法得知密碼，
    顯見林亞霆與其女友間就林亞霆取得該BENQ筆記型電腦乙節
    ，並未達成共識。被告業經林亞霆告知，復在旁親聞林亞霆
    與其女友通電話，就林亞霆女友不願告知密碼乙情，應知之
    甚明。
  (三)再者，林亞霆於上開時日，持BENQ筆記型電腦及相機至年喬
    公司販售，經陳俊光檢測後，發現相機無法開機，筆記型電
    腦則鎖上密碼無法啟用，因該密碼是鎖在電腦主機板BIOS之
    程式，無法重灌，如出售只能拆掉液晶面板以零件售出，若
    以零件報價因價格過低，為免顧客不快，故建議被告不要收
    購等情，業據證人陳俊光於本院證述明確（本院卷第45頁）
    。堪認該業以密碼上鎖之筆記型電腦，若無法取得密碼開啟
    ，只能拆除該電腦之零件販售。又該電腦若能取得密碼開啟
    ，應可賣2000元至2500元；因林亞霆未能提供密碼，故被告
    以500 元之零件機價格收購等情，業據被告自承在卷（原審
    卷第96頁）。足徵倘林亞霆取得密碼，則可以販售零件機價
    格3 至4 倍之價錢出售。又林亞霆知道倘取得密碼開啟該筆
    記型電腦，可較以零件機方式出售取得更高之價錢，其雖未
    取得密碼，仍堅持要出售，並表示多少錢都沒關係，處理掉
    就好等情，業據證人陳俊光證述在卷（本院卷第45頁正背面
    ）。查上開BENQ筆記型電腦，只需林亞霆女友告知密碼，即
    得開啟，並非如一般忘記密碼，只有花錢重灌始得開啟電腦
    一途。林亞霆不願再詢問密碼，執意以若能取得密碼開啟售
    價之1/4 至1/5 價格之500 元低價出售該電腦，顯違常情，
    實足使具備一般經驗常識之人對其是否確為該電腦之所有權
    人產生懷疑。
  (四)另林亞霆除於99年7 月21日持前述BENQ筆記型電腦販售被告
    外，復於同年月14日持另台筆記型電腦（品牌ASUS EeePC
    ），以2500元售予被告等情，為被告及林亞霆供承在卷（偵
    卷第15、57頁），並有買賣契約書2 紙附卷可憑（偵卷第32
    、33頁）。雖被告辯稱：林亞霆99年7 月21日來賣時我認不
    出他云云（原審卷第96頁），然查被告於偵查中業已供稱：
    林亞霆於99年7 月來賣過2 次筆記型電腦等語（偵卷第14頁
    ）；而證人陳俊光亦證稱：林亞霆於99年7 月21日前，就有
    來店內賣過任天堂電視遊樂器及筆記型電腦，因他執意要賣
    ，我們認為他是好客人，才幫他處理等語（本院卷第45頁背
    面），且查短短7 日內先後持2 台二手筆記型電腦至年喬公
    司販售之情形，並非常見，被告應無認不出之理。是被告於
    99年7 月21日林亞霆至年喬公司販售BENQ筆記型電腦時，應
    知其甫於數日前另販售1 台筆記型電腦。所辯99年7 月21日
    林亞霆來賣時，伊認不出來云云，顯不足採。
  (五)查被告經林亞霆告知，已知其持予販售之BENQ筆記型電腦，
    原為林亞霆之女友使用；且該電腦經林亞霆以外之第3 人，
    以密碼鎖住無法開機，林亞霆並不知密碼，雖經林亞霆電詢
    ，仍無法獲知。又林亞霆只需其女友告知，即能取得密碼開
    啟電腦，非如一般忘記密碼，只有花錢重灌一途；再者若林
    亞霆取得密碼，即能以2000元至2500元之價格出售，其卻無
    意再詢問密碼，執意以500 元低價之零件機價格出售。且林
    亞霆甫於同年月14日出售筆記型電腦1 台予年喬公司，竟於
    相隔數日後再持筆記型電腦出售，凡此諸情，在在顯示林亞
    霆出售該BENQ筆記型電腦異於一般出售二手商品之情形。被
    告為年喬公司之負責人，以買賣3C商品為業（業據被告及證
    人陳俊光陳述在卷，參偵卷第15、56頁、本院卷第45頁），
    且被告前於99年4 月、6 月間曾因贓物案件，經檢察官偵查
    ，此有本院被告前案紀錄表在卷可徵。其於收受二手商品時
    ，自較一般人有更敏銳之注意能力，其當已發現上開各情，
    而懷疑林亞霆持售之BENQ筆記型電腦為贓物，竟仍予以收受
    ，其有故買贓物之不確定犯意，應甚明確。雖被告及辯護人
    以上詞為辯，並提出林亞霆身分證影本，及其切結BENQ筆記
    型電腦非贓物之買賣契約書為證，然查依被告與林亞霆買賣
    上開BENQ電腦之過程，其主觀上已知悉林亞霆並非該電腦之
    使用權人，且依一般經驗及常識足以對林亞霆是否為該電腦
    之所有權人產生懷疑，對於該電腦可能係屬來路不明之贓物
    有所預見，已如前述，自難以其影印林亞霆身分證影本，及
    要求其切結該電腦非贓物，而得卸其刑責，所辯尚無足採。
三按刑法上之故買贓物罪，以知情故買為要件。換言之，必須行
  為人知悉所買入者係贓物，若無贓物之認識，即無由成立犯罪
  。惟此項贓物之認識，不以明知其情為必要，如對於所購買之
  物依一般情形已有贓物之懷疑，而主觀上出於即使該物確實為
  贓物仍容任其發生，且其發生並不違背其本意而予以買受者，
  應認具有故買贓物之不確定犯意，亦成立本罪。核被告所為，
  係犯刑法第349 條第2 項之故買贓物罪。原審與被告罪證明確
  ，適用刑法第349 條第2 項規定，並審酌被告故買贓物之價值
  雖非高，惟造成被害人無法追回其所有物之損失不低，以及前
  有恐嚇犯行，經法院判處拘役，並宣告緩刑2 年，素行並非良
  好等一切情狀，量處如主文所示之刑，並諭知易科罰金之折算
  標準。認事用法，並無違誤，量刑亦屬妥適。被告上訴否認犯
  行，並無理由，應予駁回。
四被告經合法傳喚，無正當之理由不到庭，爰不待其陳述，逕行
  判決。
據上論斷，應依刑事訴訟法第368 條、第371 條，判決如主文。
本案經檢察官陳正芬到庭執行職務。
中    華    民    國   100    年    11    月    24    日
                  刑事第二十一庭審判長法  官  周政達
                                      法  官  趙文卿
                                      法  官  江翠萍
以上正本證明與原本無異。
不得上訴。
                                      書記官  王靜怡
中    華    民    國   100    年    11    月    24    日
附錄本案論罪科刑法第349 條第2 項
中華民國刑法第349條
（普通贓物罪）
搬運、寄藏、故買贓物或為牙保者，處 5 年以下有期徒刑、拘
役或科或併科 1 千元以下罰金。